【裁判字號】    97,重訴,142
【裁判日期】    981130
【裁判案由】    損害賠償
【裁判全文】
臺灣新竹地方法院民事判決             97年度重訴字第142號
原      告  丙○○
                        巷11.
訴訟代理人  鄒玉珍律師
複代理人    乙○○
被      告  甲○○
上列當事人間請求侵權行為損害賠償事件，經本院刑事庭裁定移
送前來（97年度附民字第66號），於中華民國98年11月16日辯論
終結，本院判決如下：
    主      文
被告應給付原告新台幣伍佰貳拾肆萬陸仟壹佰元及自民國九十七
年六月十九日起至清償日止，按週年利率百分之五計算之利息。
原告其餘之訴駁回。
訴訟費用由原告負擔二分之一，餘由被告負擔。
本判決主文第一項於原告以新臺幣壹佰柒拾伍萬元為被告供擔保
後得為假執行。
原告其餘假執行之聲請駁回。
    事實及理由
一、原告方面：
(一)、聲明：
  1.被告應給付原告新臺幣（下同）10,000,000元，及自民國97
    年1 月23日起至清償日止按週年利率百分之五計算之利息。
  2.原告願供擔保以代釋明，請准宣告假執行。
(二)、被告甲○○於民國97年1 月23日凌晨1 時許，至新竹市○○
    路○ 段479 巷21號之「IN THE NIGHT」PUB 內飲酒時，因細
    故與原告丙○○發生爭執而懷恨在心，陳國明（業經本院97
    年度附民字第66號刑事附帶民事訴訟判決駁回此部分原告之
    訴）於該日凌晨2 時許，取出預藏之制式手槍、子彈後，返
    回該PUB 擬對原告行報復之事。被告與其他2 名姓名年籍不
    詳男子，基於犯意聯絡，於同日凌晨3 時許，由陳國明駕駛
    鄭郁哲車牌號碼5H-3032 號自用小客車行經PUB 附近之新竹
    市○○路○ 段656 號檳榔攤，甲○○發現疑似丙○○與其友
    人在該檳榔攤買檳榔時，隨即下車，甲○○因不滿丙○○先
    前在PUB 曾對其羞辱及挑釁，怒由心生，持上開制式手槍先
    朝空射擊1 發以威嚇丙○○及其友人，再基於傷害之故意徒
    手毆打丙○○身體各處，當丙○○欲逃離時，適有鄭郁哲駕
    駛車牌號碼5H-3032 號自用小客車抵達現場，丙○○因急欲
    逃離甲○○之毆打而不慎撞擊該車前方之引擎蓋跌倒再爬起
    ，甲○○則繼續追打丙○○至新竹市○○路○ 段654 號附近
    停放車牌號碼6035-FT 號自用小客車與車牌號碼5P-1647 號
    自用小貨車中間近騎樓處，而丙○○因遭甲○○之不斷毆打
    後以頭在內、腳朝馬路之方向側倒在地，甲○○再射擊1 發
    子彈，該子彈射入丙○○腦部，卡在腦內右枕骨上，使丙○
    ○受有頭部槍傷併左後腦開放性傷口、顱內出血，又丙○○
    前遭毆打後，另受有雙側腦部嚴重受損，四肢多處擦傷及左
    腳踝、右小腿、右大腿、左上臂、右手腕多處瘀傷。爰依民
    法第184 條第1 項、第193 條第1 項、第195 條第1 項之規
    定，請求被告賠償醫療費用、住院期間看護費用、減少勞動
    能力、增加生活需要支出及精神慰撫金等共1千萬元。
二、被告抗辯：
    我想跟原告談，可是原告避不見面，我財務方面也有問題。
    醫藥費部分，希望原告舉證，我願意賠償。
三、法院之判斷：
(一)、原告主張於前開時間、地點遭被告持搶射擊及毆打受傷等情
    ，業據原告提出診斷證明書為證，為被告所不爭執，又查甲
    ○○於97年1 月23日凌晨1 時許，至新竹市○○路○ 段479
    巷21號之「IN THE NIGHT」PUB 內飲酒時，因細故與丙○○
    發生爭執而心生不滿，遂撥打電話邀請陳國明到「INTHE NI
    GHT 」PUB 內飲酒聊天發洩不快，並於陳國明到場前，先至
    上開藏放槍、彈處所取出前揭制式手槍、子彈後，返回該PU
    B 等候。陳國明則於該日凌晨2 時許，駕駛車牌號碼7569-P
    M 號，馬自達廠牌自小客車到達該PUB ，其後鄭郁哲撥打電
    話予陳國明並告知陳國明其欲至PUB 與甲○○及陳國明喝酒
    ，且於不久後即駕駛車牌號碼5H-3032 號，裕隆CEFIRO型自
    用小客車抵達「INTHE NIGHT 」PUB ，陳國明因聽聞甲○○
    轉述得悉與甲○○發生衝突之人係搭乘三菱廠牌之白色自用
    小客車離開，且可能攜有槍械，故希望甲○○與其轉至他處
    喝酒，並先行至PUB 門口等候，在等候過程中發現有一輛三
    菱廠牌之白色自用小客車開往PUB 方向，該駕駛人因見陳國
    明駕駛之車牌號碼7569-PM 號自用小客車停放在PUB 門口致
    無空位可停車，乃倒車離去，陳國明因擔心係先前與甲○○
    發生衝突之人再次回到PUB 生事，遂駕駛車牌號碼7569-PM
    號之自用小客車搭載甲○○先行離去。嗣於同日凌晨3 時許
    ，行經該PUB 附近之新竹市○○路○ 段656 號檳榔攤前附近
    ，甲○○發現疑似丙○○與其友人在該檳榔攤買檳榔時，隨
    即要求陳國明停車並自行下車，待確認在檳榔攤前之人確係
    丙○○與其友人田曜誠、張棨勝、張金滄時，甲○○因不滿
    丙○○先前在PUB 曾對其羞辱及挑釁，怒由心生，持上開制
    式手槍先朝空射擊1 發以威嚇丙○○及其友人，再基於傷害
    之故意徒手毆打丙○○身體各處，當丙○○欲逃離時，適有
    鄭郁哲駕駛車牌號碼5H-3032 號自用小客車抵達現場，丙○
    ○因急欲逃離甲○○之毆打而不慎撞擊該車前方之引擎蓋跌
    倒再爬起，甲○○則繼續追打丙○○至新竹市○○路○ 段65
    4 號附近停放車牌號碼6035-FT 號自用小客車與車牌號碼5P
    -1647 號自用小貨車中間近騎樓處，而丙○○因遭甲○○之
    不斷毆打後以頭在內、腳朝馬路之方向側倒在地，甲○○再
    往前射擊1 發子彈，該子彈射入丙○○腦部後，卡在腦內右
    枕骨上，使丙○○受有頭部槍傷併左後腦開放性傷口、顱內
    出血，又丙○○前遭毆打後，另受有雙側腦部嚴重受損，四
    肢多處擦傷及左腳踝、右小腿、右大腿、左上臂、右手腕多
    處瘀傷。丙○○經緊急送往財團法人長庚紀念醫院林口分院
    加護病房緊急治療後，雖意識清楚，然右側肢體癱瘓，完全
    復原之機率極低。業經臺灣高等法院97年度上訴字第3772號
    刑事判決判處被告殺人未遂，處有期徒刑陸年在案，有該刑
    事判決在卷可參。嗣最高法院98年度台上字第4297號刑事判
    決雖將關於甲○○殺人未遂部分撤銷，發回臺灣高等法院。
    然僅係就「究竟被害人頭部之槍傷係上訴人（甲○○）直接
    朝被害人頭部開槍所致，或係如上訴人所辯係為閃避車子撞
    擊，始朝來車輪胎射擊一槍，可能正中輪胎鋼圈或地面，被
    害人又倒在車旁，致遭跳彈擊中頭部」原判決未加以辨明而
    為指正，就被告前開持槍射擊及毆打行為致原告受有上揭傷
    害之事實，則應已明確，被告甲○○亦不爭執，原告此部分
    主張堪信為真實。
(二)、按因故意或過失，不法侵害他人之權利者，負損害賠償責任
    。故意以背於善良風俗之方法，加損害於他人者亦同。不法
    侵害他人之身體或健康者，對於被害人因此喪失或減少勞動
    能力或增加生活上之需要時，應負損害賠償責任。不法侵害
    他人之身體、健康、名譽、自由、信用、隱私、貞操，或不
    法侵害其他人格法益而情節重大者，被害人雖非財產上之損
    害，亦得請求賠償相當之金額。民法第184 條第1 項前段、
    、第193 條第1 項、第195 條第1 項分別定有明文。本件被
    告致原告受有前開傷害，顯有相當因果關係，則原告依上開
    規定，請求被告負損害賠償責任，自屬有據。茲就原告請求
    賠償項目及金額審酌分述如後：
  1.醫療費用：
  (1)按全民健康保險法第1 條後段固規定，就該法未規定之事項
    應適用保險法相關規定。惟全民健康保險性質上係屬健康、
    傷害保險，除有全民健康保險法第82條規定之情形外，依保
    險法第130 條、第135 條準用同法第103 條之規定，全民健
    康保險之保險人不得代位行使被保險人因保險事故所生對於
    第三人之請求權，要無保險法第53條規定適用之餘地。是全
    民健康保險之被保險人，非因汽車交通事故受傷害，受領全
    民健康保險提供之醫療給付，其因侵權行為所生之損害賠償
    請求權並不因而喪失（最高法院89年台上字第805 號裁判意
    旨參照）。
  (2)查原告於97年1 月23日至財團法人長庚紀念醫院（林口）分
    院急診、住院，當時經診斷為腦部槍傷後即接受手術治療，
    於3 月6 日出院；4 月26日最後乙次回診之病情研判，其仍
    遺有視野障礙，右側偏癱、記憶能力及智能障礙等症狀，且
    就醫學而言，未來痊癒之機率極低。病患自97年1 月23日醫
    療費用合計為327,309 元，其中健保部分為311,666 元，自
    負額部分則為15,643元。有財團法人長庚紀念醫院（林口）
    分院函及函附醫療費用明細表（見本院卷34頁）可佐，又依
    財團法人國泰綜合醫院新竹分院函記載：（原告）97年3 月
    26日至98年2 月25日門診費用：自付費用8,115 元，健保給
    付費用56,687元，97年4 月4 日至97年5 月3 日住院期間醫
    療費用自付費用3,844 元，健保給付62,317元，97年6 月9
    日至97年7 月5 日住院期間自付費用4,880 元、健保給付費
    用57,248元。行政院衛生署新竹醫院98年6 月5 日新醫歷字
    第0980003281號函記載：曾君（即原告）住院期間需專人照
    顧，遺留右上肢及右下肢顯著障礙，目前日常生活部份仍需
    他人協助。病患狀況符合勞工保險失能給付標準第7 級。曾
    君自97年1 月23日至97年6 月2 日醫療費用共計165,765 元
    ，健保給付金額：門診部分22,041元，住院部分132,002 元
    ，共計154,043 元。自付金額：門診部分6,060 元；住院部
    分5,662 元，共計11,722元。住院總日數58日，分別為97年
    3 月6 日至97年4 月4 日及97年5 月6 日至97年6 月2 日。
    曾君住院期間本院看護費用每日金額2,060 元。又原告支出
    腦部傷藥16,200元，有德記中醫診所診斷證明書（16,200元
    ）、統一發票為證。則以上原告得請求之醫藥費共計702,36
    5 元（327,309 ＋8,115 ＋56,687＋3,844 ＋62,317＋4,88
    0 ＋57,248＋165,765 ＋16,200＝702,365）
  2.看護費用：
    原告於97年1 月23日至財團法人長庚紀念醫院（林口）分院
    住院，於3 月6 日出院；共住院42日。又97年4 月4 日至97
    年5 月3 日（共計30日）、97年6 月9 日至97年7 月5 日（
    共計27日）於財團法人國泰綜合醫院新竹分院住院，於行政
    院衛生署新竹醫院住院總日數58日，分別為97年3 月6 日至
    97年4 月4 日及97年5 月6 日至97年6 月2 日。曾君住院期
    間本院看護費用每日金額2, 060元。有前開財團法人長庚紀
    念醫院（林口）分院、財團法人國泰綜合醫院新竹分院、行
    政院衛生署新竹醫院函可稽。以上住院共157 日（42＋30＋
    27＋58＝157） 以每日2, 060元計算，157 ×2,060 ＝共計
    323,420元。
  3.原告喪失生活機能殘廢之勞動損失：
    按身體或健康受侵害，而請求賠償喪失或減少勞動能力之損
    害，於估定被害人喪失或殘存勞動能力之價值時，應以其勞
    動能力在通常情形下可取得之對價為標準（最高法院94年台
    上字第2128號裁判意旨參照）；原告於95年7 月7 日任職華
    夏玻璃股份有限公司，投保薪資21,900元。有勞保局電子閘
    門查詢作業－被保險人投保資料查詢在卷可稽。依行政院衛
    生署新竹醫院函記載：病患因外傷性腦傷（術後）病右側肢
    體癱瘓，目前可持扙行走，日常生活部分需他人協助，應
    無法從事勞動工作，終身只能從事輕便工作，以勞工保險殘
    廢給付標準表屬第8 項。依勞工保險殘廢給付標準表屬殘廢
    等級7 。而按第7 等級之勞動減損為69.21%，原告確實喪失
    部分之勞動能力，應堪認定。原告每月薪資以21,900元計算
    ，則原告每年薪資為262,800 元，原告為65年3 月31日出生
    ，於97年1 月23日車禍發生時為31歲9 月又23日，又按97年
    5 月14日修正前勞動基準法第53條、第54條自請退休及強制
    退休之年齡，分別為55歲、工作25年以上及60歲（勞動基準
    法第54條第1 項第1 款所定強制退休年齡原為60歲，惟已於
    97年5 月14日修正，將強制退休年齡調高為65歲，然原告於
    事故發生時之勞動基準法規定之強制退休年齡原為60歲，仍
    以60歲計算），審酌原告之年齡、車禍發生前已任職之職業
    及健康狀況等情事，認為原告之勞動年齡應可達60歲。就原
    告得請求喪失勞動能力之損害賠償金額計算，是以自97 年1
    月23日計算至原告60歲即125 年3 月31日尚有28年2 月又7
    日（28.18 年），依年別5%複式霍夫曼計算法（第一年不扣
    除中間利息），其計算式為：[262800*17.00000000 （此為
    應受扶養28年之霍夫曼係數）+262800*0.18* （18.0000000
     0-00.00000000）]=4,698,728 （小數點以下四捨五入），
    4,698,728 元69.21%＝3,251,990 元，是以原告得請求勞
    動能力喪失之損害為3,251,990 元。
  4.按慰藉金之賠償須以人格權遭遇侵害，使精神上受有痛苦為
    必要，其核給之標準固與財產上損害之計算不同，然非不可
    斟酌雙方身分資力與加害程度，及其他各種情形核定相當之
    數額（最高法院51年台上字第223 號判例意旨參照），參酌
    原告及被告之所得及財產、經濟情形，有稅務電子閘門財產
    所得調件明細表可憑。原告因被告前開傷害行為住院手術復
    健治療，對其生理、人格及心理造成相當之生活上不便及精
    神上痛苦，經治療後仍因外傷性腦傷（術後）病右側肢體癱
    瘓，目前可持扙行走，日常生活部分需他人協助，應無法
    從事勞動工作，終身只能從事輕便工作，被告迄未與原告達
    成和解等情，認原告請求非財產上損害賠償應以200 萬元為
    適當。
  5.以上共計6,277,775 元（702,365 ＋323,420 ＋3,251,990
    ＋2,000,000 ＝6,277,775元）
(三)、原告已向臺灣新竹地方法院檢察署申請犯罪被害人補償金1,
    031,675 元，為兩造所不爭執，並經本院依職權調閱臺灣新
    竹地方法院檢察署97年度補審字第13號卷宗審認無訛，此部
    分補償金應予以扣除。綜上所述，原告得向被告請求之賠償
    金額總計為5,246,100 元（計算方式：＝6,277,775 －1,03
    1,675 元＝5,246,100 元）。
(四)、末按給付無確定期限者，債務人於債權人得請求給付時，經
    其催告而未為給付，自受催告時起，負遲延責任。其經債權
    人起訴而送達訴狀，與催告有同一之效力；又遲延之債務，
    以支付金錢為標的者，債權人得請求依法定利率計算之遲延
    利息；應付利息之債務，其利率未經約定，亦無法律可據者
    ，週年利率為百分之5 ，民法第229 條第2 項、第233 條第
    1 項前段、第203 條定有明文。本件原告對於被告之侵權行
    為損害賠償請求權，係屬於給付未有確定期限之金錢債權，
    依民法第229 條第2 項規定，被告應自受催告時負遲延責任
    ，原告請求自案發日97年1 月23日起算法定遲延利息部分，
    顯與上開規定未符，應以自起訴狀繕本送達（97年6 月18日
    ）被告之翌日即97年6 月19日起，加給按年息5%計算之法定
    遲延利息，為有理由，應予准許。逾此範圍之請求，洵屬無
    據，應予駁回。
四、從而，原告請求被告給付5,246,100 元，及自起訴狀繕本送
    達翌日即97年6 月19日起至清償日止，按週年利率5%計算之
    利息，為有理由，應予准許。原告逾此部分之請求，為無理
    由，應予駁回。至於原告請求增加生活上需要之其餘費用部
    分，原告始終未提出證據證明，原告此部分之請求為無理由
    ，附此敘明。
五、原告勝訴部分，陳明願供擔保，聲請宣告假執行，核無不合
    ，爰酌定相當擔保金額准許之。至於原告敗訴部分，其假執
    行之聲請失所依附，併予駁回。
六、本件事證已臻明確，兩造其餘攻擊防禦方法及所提之證據，
    經審酌後認於本判決結果不生影響，爰不一一論述，附此敘
    明。
七、結論：本件原告之訴，為一部有理由，一部無理由，依民事
    訴訟法第79條、第390 條第2 項，判決如主文。
中    華    民    國    98    年    11    月    30    日
                  民事第一庭    法      官  林麗玉
以上正本係照原本作成。
如對本判決上訴，須於判決送達後20日內向本院提出上訴狀。
中    華    民    國    98    年    12    月     2    日
                                書  記  官  陳思璟


司法院資訊處製作；財團法人民間司法改革基金會備份。
